臺灣宜蘭地方法院刑事判決　　　　　　　　92年度訴字第19號
公　訴　人　臺灣宜蘭地方法院檢察署檢察官
被　　　告　戊○○　男　56歲.
　　　　　　丙○○　男　34歲.
　　　　　　癸○○
上列二人共同
選任辯護人　蔡錦得律師
被　　　告　丁○○　男　60歲.
　　　　　　庚○○
　　　　　　乙○○　男　45歲.
上列三人共同
選任辯護人　李秋銘律師
　　　　　　黃金亮律師
上列被告因偽造文書等案件，經檢察官提起公訴（89年度偵字第
2678號），本院判決如下：
    主  文
戊○○、丙○○、庚○○、癸○○、丁○○、乙○○均無罪。
    理  由
壹、公訴意旨略以：緣被告戊○○與其妻魏婉如（已於民國89年
    3 月8 日死亡）係址設宜蘭縣羅東鎮○○路102 號洋廣實業
    有限公司（以下簡稱洋廣公司）之負責人，從事成衣製銷業
    務。被告庚○○與戊○○夫婦係世交，其夫被告丁○○亦為
    洋廣公司之股東。被告丙○○與戊○○夫婦則同為宜國企業
    有限公司（以下簡稱宜國公司）股東。戊○○夫婦於商業活
    動中，經營不善，陸續向丁○○夫婦、另一被告乙○○、劉
    進宜（另為不起訴處分）之妻方阿綢等人借款及借用支票。
    魏婉如因其母游來好與辛○○同為宜蘭縣羅東鎮中山女獅子
    會會友而認識辛○○，戊○○、魏婉如見辛○○經濟狀況甚
    佳，竟基於意圖為自己不法所有之概括犯意，於87年12月間
    向辛○○謊稱；其等有很多成衣訂單但無資本，邀辛○○出
    資合夥經營公司，致辛○○陷於錯誤而同意提供資金，約定
    由戊○○夫婦提供技術並負責接受客戶訂單、訂購原料、覓
    廠加工、行銷轉售及收取貨款等業務之合夥方式，在洋廣公
    司原址合夥經營豪漢實業有限公司（以下簡稱豪漢公司），
    公司所得利潤由辛○○分得6 成、戊○○夫婦分得4 成，雙
    方在豪漢公司未正式成立前，先以洋廣公司之名義對外營業
    。被告戊○○並與其妻魏婉如分別以下述詐術，使辛○○投
    入如下述之資金：
一、先由戊○○與其妻魏婉如持丙○○為發票人之4 紙面額計新
    臺幣（下同）6,000,000 元之支票，向呂翁素容之夫呂孔智
    調借款項，呂孔智即以其子呂正雅4 紙同面額之支票交付被
    告戊○○與其妻，被告戊○○與其妻即於88年3 月間，在不
    詳地點，偽以呂正雅之名義製作與洋廣公司魏婉如簽訂委託
    加工契約書1 紙，內容約定由呂正雅委託洋廣公司承製毛衣
    ，並由被告戊○○與其妻魏婉如持上開偽造之契約書予辛○○，表示呂正雅向聯勤廠標得承製軍用毛衣背心1 批，並交
    付嗣後均已兌現呂正雅之上開4 紙支票，以此取信辛○○，
    先使辛○○不疑有他。
二、被告戊○○與其妻魏婉如，遂再夥同被告庚○○、丁○○、
    丙○○、癸○○（公訴人漏植），由被告戊○○與其妻向辛○○表示需向貿川纖維有限公司（以下簡稱貿川公司），紘
    慶實業有限公司（以下簡稱紘慶公司）及其他成衣商價購原
    料，由被告庚○○、丁○○分別假任貿川公司及紘慶公司之
    業務代表，被告丙○○、癸○○假冒成衣商，其等並多次與
    辛○○洽談業務。再由其等基於同上偽造文書之概括犯意，
    自88年1 月間至5 月間，於不詳地點製作紘慶公司、貿川公
    司向豪漢公司或魏婉如簽訂之買賣契約書，再由庚○○、丁○○提供其等及不知情之子女周怡雯（另為不起訴處分）、
    周奕宏之帳戶、丙○○提供自有帳戶、癸○○提供自有帳戶
    、戊○○與其妻魏婉如提供不知情之黃淑惠（另為不起訴處
    分）、謝佳穎、劉玟玲、林昭謹等人帳戶作為匯款之用。被
    告丙○○、癸○○並交付辛○○多張支票作為購買成衣之貨
    款。辛○○不察，陸續將如附表2 所示金額，匯入被告庚○○所提供如附表2 所示帳戶內共計30,517,460元及如附表3
    所示之票據款項共計32 ,769,790 元（以上計63,287,250元
    ）；將1,573,500 元匯入被告丁○○所提供如附表4 編號5
    所示之帳戶內；交付88年3 月19日偽造之紘慶公司與豪漢公
    司買賣契約書上所載貨款1,650,000 元現金予被告丁○○及
    胡添賜；復分別將附表4 編號6 、7 所示金額匯入水環企業
    股份有限公司如附表4 編號6 、7 所示帳號內。
三、被告戊○○與其妻魏婉如再利用綜理公司業務之機會，向辛○○偽稱：所購之原料需覓廠商代為加工製作成衣，其已與
    加工成衣廠商周怡雯（另為不起訴處分）、黃淑惠、癸○○
    等簽訂成衣代工契約，亟需支付加工工資等語。被告戊○○
    與其妻魏婉如事先並與癸○○串謀，於辛○○或公司會計小
    姐打電話詢問業務事項或款項是否匯入時，需表示確有其事
    ，致辛○○陷於錯誤，陸續以匯款、現金交付及支付支票之
    方式，給付與周怡雯、呂溪進、黃淑惠如附表5 所示金額共
    計10,298,000元（即6,446,000+3,852,000）。 嗣又以所製
    成衣銷售一空，需向他廠商購買成衣品，以應客戶要求為由
    ，連續要求辛○○將附表6 所示金額計12,758,185元，匯入
    提供成衣成品之廠商周奕宏、謝佳穎、癸○○、林昭謹、劉
    玟玲之帳戶內。
四、其間被告戊○○與庚○○、丙○○為取信於辛○○，佯稱前
    揭加工完成之成衣需交由承銷商代為銷售，即基於同上偽造
    文書之概括犯意，於不詳地點，製作乙○○、呂方枝、邱紋
    慶、劉進宜與豪漢公司簽訂之買賣契約書，並事先與乙○○
    串謀，於辛○○或會計小姐打電話詢問相關事項時，予以表
    示確有其事之情，並將向該等人收取之訂金支票繳回豪漢公
    司。魏婉如於89年3 月8 日死亡後，前述訂金支票全數退票
    ，經辛○○向被告戊○○追問，被告戊○○始坦承前述相關
    契約均係偽造，公司對外營運皆係騙局，辛○○始知受騙，
    扣除已收取之訂金及轉融資支付部分，約為7 、8 千萬元，
    被告戊○○、庚○○、丙○○、丁○○因而涉犯刑法第339
    條第1 項（公訴人漏植第1 項）詐欺取財罪嫌、同法第210
    條之偽造文書罪嫌。被告乙○○、癸○○係犯同法第339 條
    第1項詐欺取財罪嫌等語。
貳、按犯罪事實應依證據認定之，無證據不得推定其犯罪事實，
    刑事訴訟法第154 條定有明文。又認定不利於被告之事實，
    須依積極證據，苟積極證據不足為不利於被告事實之認定時
    ，即應為有利於被告之認定，更不必有何有利之證據；且刑
    事訴訟法上所謂認定犯罪事實之積極證據，係指適合於被告
    犯罪事實之認定之積極證據而言，雖不以直接證據為限，間
    接證據亦包括在內，然而無論直接或間接證據，其為訴訟上
    之證明，須於通常一般之人均不致有所懷疑，而得確信其為
    真實之程度者，始得據為有罪之認定，倘其證明尚未達到此
    一程度，而有合理之懷疑存在時，自不能以推測或擬制之方
    法，以為有罪裁判之基礎，最高法院29年度上字第3105號、
    30年度上字第816 號、40年度臺上字第86號、76年度臺上字
    第4986號判例可資參照。又按詐欺取財之犯罪構成要件，必
    須是行為人以詐術行為使人陷於錯誤之認識，而為物之交付
    ，且構成要件要素事實間，要有因果存在，始該當之。即行
    為人以作為或不作為之方式向相對人傳遞與事實不符之資訊
    ，並因而使相對人認識錯誤，倘欠缺相對人之錯誤認識或欠
    缺行為人使人陷於錯誤之故意，自無法構成詐欺罪。
參、公訴人認被告戊○○、庚○○、丁○○、丙○○、癸○○、
    乙○○涉犯上開罪嫌，無非以告訴人辛○○之指訴、附表2-
    6 所示之匯款、票據資料為佐證。且以下述事證為據：
一、被告戊○○部分：
    證人即被告乙○○所屬嘉得紙器公司之受僱人劉玟玲證稱，
    魏婉如即向其借用帳戶以為匯款之用，而被告戊○○曾與魏
    婉如共同向其拿取所匯款項；證人謝佳穎證稱，魏婉如曾向
    其表示，伊借給她的存褶、印章在戊○○處；證人即豪漢公
    司會計壬○○證稱：被告戊○○在公司有座位；證人即豪漢
    公司司機甲○○證稱：公司一般業務由戊○○夫婦處理；被
    告庚○○供陳：戊○○曾請伊匯款，並曾提領款項交付被告
    戊○○等語；告訴人所簽發附表3 編號1 之支票，有被告戊○○背書，足認被告戊○○實有參與詐欺之行為。
二、被告庚○○部分：
    被告庚○○自承，若告訴人詢問有關原料之事，即通知被告
    戊○○及魏婉如出面；證人壬○○證稱，多次打電話予庚○○提及業務、匯款之事等語；被告庚○○提供其子女周怡雯
    、周奕宏之帳戶供辛○○將款項匯入。所匯入之資金中亦有
    未完全提領約450,000 元。
三、被告丁○○部分：
    其帳戶內曾有1,573,500 元之匯入紀錄、紘慶公司與豪漢公
    司間之買賣契約。
四、被告丙○○部分：
    被告丙○○與戊○○夫婦均為宜國公司股東；證人壬○○證
    稱，被告丙○○常至辦公室走動，當知悉被告戊○○與辛○○之關係；被告丙○○提供個人帳戶及支票予魏婉如使用。
五、被告癸○○部分：
    被告癸○○將本人支票及客票交付告訴人。
六、被告乙○○部分：
    被告乙○○自承魏婉如要伊應付告訴人，隨機應變等語。
肆、訊據被告戊○○、庚○○、丁○○、丙○○、癸○○、乙○○均堅詞否認犯行。被告戊○○辯稱：豪漢公司之運作，伊
    並未實際參與。豪漢公司並無工廠、工廠登記、生財設備，
    不能生產、購料及製作成衣，告訴人完全是以該公司、辛○○、辛○○之夫黃啟智之名義，向合作金庫蘇澳支庫及華南
    銀行羅東分行以票貼借貸，得款花用，又因豪漢公司並無票
    貼所需之發票，故以偽造之買賣契約書權充交易憑證，進行
    冒貸，故無所謂以經營成衣為業，並進行四、六分帳之事等
    語。被告庚○○辯稱：伊從未表明自己為貿川公司之負責人
    或業務代表，告訴人所提出貿川公司與豪漢公司間原料紗買
    賣契約書9 份，均非伊所寫，與伊無關，伊僅提供自己、其
    夫丁○○、其子女周怡雯、周奕宏等人之帳戶予魏婉如使用
    等語。被告丁○○辯稱：伊從未表明自己是紘慶公司之負責
    人或業務代表，也未偽造紘慶公司與豪漢公司之契約書，伊
    之帳戶均由其妻被告庚○○在使用等語。被告丙○○辯稱：
    從未表明自己是成衣商欺騙告訴人，伊單純將支票帳戶借予
    魏婉如使用，且支票開戶時，告訴人亦在場等語。被告癸○○辯稱：伊從未表明自己是成衣商欺騙告訴人，伊亦僅單純
    將支票帳戶借予魏婉如使用等語。被告乙○○則辯稱：告訴
    人打電話時沒有表明身分，且未表明自己是成衣商，也沒有
    偽造契約書，打電話的人問我說是否認識魏婉如以及是否借
    錢給魏婉如等語。
伍、經調查後，本件無論直接或間接證據，於訴訟上之證明，無
    從達到不致有所懷疑，而得確信其為真實之程度，而分別有
    後述之合理懷疑存在，以致被告犯罪無法證明：
一、告訴人是否因認識錯誤，而確實支出如附表2 至6 所示之金
    額即92,317,435元乙節，並無法證明：
（一）僅有卷附匯款及票據往來之資料，不足以證明均屬告訴人
      所投入之資金：
    (1)公訴人雖認，卷附匯款及票據資料為告訴人投入豪漢公司
      之資金，扣除已收取之訂金及轉融資支付部分後為被告等
      人所詐得之金額云云。然查，附表2 至6 所示之各筆匯款
      資料中，匯款人除辛○○外，亦有魏婉如、公司會計壬○○、豪漢公司、辛○○之妹即徐硯琳等人，支票之發票人
      除辛○○外，另有豪漢公司、益記鋼索行（以下簡稱益記
      鋼索）等，並非全部自辛○○之帳戶中匯出。告訴人雖對
      其資金來源證稱：「票貼，還有仁記鋼索有限公司、益記
      鋼索有限公司（應為益記鋼索行）所賺的錢，從帳戶內轉
      帳，大部分是公司賺的錢也有一些信用貸款。」等語（見
      本院卷第180 頁），惟就所謂「仁記鋼索、益記鋼索所賺
      的錢」部分，並無證據足資證明確為其資金來源；就票貼
      及信用貸款部分，依卷附合作金庫蘇澳分行93年4 月22日
      合金蘇營字第0930002129號函所附豪漢公司辦理票據貼現
      情形 (見本院卷1 第304 頁至376 頁)， 自88年3 月22日
      至89年1 月10日為止，票據借款金額計44,300,000元，而
      於魏婉如生前均由豪漢公司以貼現票據償還，於魏婉如死
      後才由辛○○清償。
    (2)告訴人於審理時亦未曾否認，曾以被告丙○○、癸○○等
      人所提供之支票成為客票向銀行辦理票貼，或以貿川等公
      司與豪漢公司間之買賣契約書代替統一發票以作為交易憑
      證，向銀行進行信用貸款（參見本院卷2 第190 頁）。復
      參之，證人呂正雅在調查站調查時曾證稱，魏婉如曾持被
      告丙○○4 張支票與其父親呂孔智換票週轉（參見調查站
      卷第74、75頁）；證人方阿綢證稱，魏婉如曾以豪漢公司
      需要客票向銀行融資貼現為由，向其借用支票（參見調查
      站卷第87頁）；證人呂翁素容則證稱：魏婉如曾持1 張宜
      國公司法定代理人林盈佩之支票向其換了1 張同面額之支
      票作為週轉（參見調查站卷第82-83 頁）；被告乙○○亦
      稱，豪漢公司所以持有其所開立之支票，乃魏婉如向其母
      親劉阿守表示需要週轉，而持他人支票作為換票之票據（
      參見調查站卷第24-25 頁、本院卷1 第136 頁），顯見豪
      漢公司向銀行票貼所得之金額，應有部分是屬於魏婉如用
      以票換票或週轉之方式取得，難認全屬告訴人之合夥資金
      。故而，僅有卷附匯款及票據往來之資料，不足以證明均
      屬告訴人所投入之資金，應屬明確。
    (3)告訴人於偵查中雖指訴，被告戊○○、魏婉如與告訴人辛○○合夥成立豪漢公司，係以被告戊○○夫婦提供技術，
      告訴人辛○○提供資金之方式合夥經營，嗣公司所得利潤
      由告訴人辛○○分得6 成、戊○○夫婦分得4 成等語，公
      訴人並進而以告訴人前揭指訴，推認附表2 至6 之資金應
      均由告訴人所投入。惟查，告訴人嗣於本院審理時即改稱
      ，因為全部資本都是由仁記鋼索、益記鋼索拿出來的，當
      初伊向戊○○說這些錢要全部還給仁記、益記鋼索，還清
      後再以6 、4 比例分利潤，豪漢公司的錢流向益記、仁記
      是為了清償，且其妹徐硯琳亦有投資，金額不到10,000,0
      00元等語（參見本院卷2 第240 、251 頁），其偵審所述
      即有歧異，其妹徐硯琳既有投資，足認附表2 至6 之金額
      ，確非均由其出資。
（二）豪漢公司有下述顯著未正常營運之狀況，對於豪漢公司並
      未實際從事本業經營等情，告訴人實難諉稱均不知悉：
    (1)依證人壬○○於審理中所證，其任職期間沒有看過向貿川
      及紘慶公司購買之原料，對於原料流向不清楚，客戶不多
      ，只看過在庭的被告丙○○，另外匯款會和被告庚○○聯
      絡，確認匯款情形，未曾至公司的客戶，即沒有聯絡，不
      曾接過客戶訂貨電話等語（參見本院卷2 第116 頁以下）
      ；證人即豪漢公司之司機甲○○則證稱，伊沒有載過原料
      或成衣，沒有看過有人送貨品到豪漢公司，沒有看過豪漢
      公司銷售、進出貨品等語（參見本院卷2 第139 頁以下）
      ，可見豪漢公司幾無何營業行為存在。復依證人壬○○所
      證，告訴人係每天都到公司，並保管公司大小章（參見偵
      查卷1 第102 頁、本院卷第116 頁以下），則告訴人所稱
      對於豪漢公司之經營實況均不知悉，直待魏婉如死亡後，
      才真相大白云云，實與常理不符，於經驗法則，甚難採信
      。
    (2)另就辯方所詰問關於開立收受發票乙節，告訴人辛○○所
      證，亦多有隱飾矛盾之處：
      辯護人問 (以下簡稱問)「 豪漢公司銷貨是否開立統一發
      票給買受人？如何開立？」辯護人詰問。
      告訴人答(以答代之)「他們都說不要發票。」
      問：「進出貨都沒有發票會計帳如何處理？」
      答：「會計師會處理。」
　  　問：「洋廣實業股份有限公司是何人負責經營？與妳有何
           關係？」
      答：「洋廣與我沒有關係。」
      問：「洋廣實業股份有限公司與豪漢公司是否有業務往來
           ？往來之內容為何？」
      答：「沒有業務往來。」
          （提示告訴人93年10月27日庭呈之統一發票，於證物
          袋）
      問：「洋廣公司為何開大量發票給豪漢公司？」
      答：「因為貿川拿不出統一發票，所以魏婉如就叫洋廣開
           發票出來，實際上我們沒有與洋廣公司交易。」
      問：「洋廣公司開的發票都在88年11、12月間而貿川的交
          易時間是88年1 月至9 月？」
      答：「因為是年底要結帳，這些不關我的事，魏婉如說由
          洋廣開出發票，作為貿川進貨用。」
      則告訴人先指洋廣公司與豪漢公司並無往來，提示往來發
      票又改稱是貿川公司拿不出發票，所以開立洋廣公司發票
      ，惟發票上所載金額、交易內容等又無一與豪漢公司、貿
      川公司間之交易內容相吻合，告訴人對於如此異常情形，
      竟稱均不知悉，實難令人相信。
（三）綜上，告訴人是否不知其與被告戊○○與其妻魏婉如所設
      立豪漢公司，實係晃以從事訂購原料、覓廠加工、行銷轉
      售及收取貨款為業務之公司，以致受騙參加合夥乙節，多
      有啟人疑竇之處，是即令有公訴人所提出證人劉玟玲、謝
      佳穎、壬○○、甲○○、庚○○之證詞，以及經由被告戊○○背書之支票，足認被告戊○○實參與豪漢公司之各次
      匯款，或參與豪漢公司之各項運作，告訴人是否因認識錯
      誤，而確實支出如附表2 至6 所示之金額即92,317,435元
      乙節，實無由證明。
二、告訴人另指訴，被告戊○○與其妻魏婉如於88年3 月間，與
    丙○○基於犯意聯絡，先由被告戊○○與其妻魏婉如持丙○○之4 紙面額為6,000,000 元支票，換得呂正雅相同面額之
    4 紙支票後，偽造以呂正雅之名義製作與洋廣公司魏婉如簽
    訂委託加工契約書1 紙，持向告訴人表示呂正雅向聯勤廠標
    得承製軍用毛衣背心1 批，呂正雅因而委由洋廣公司加工，
    再交付嗣後均已兌現呂正雅之上開支票，以此取信辛○○之
    詐術云云，惟查，證人呂正雅於調查站調查時證稱：魏婉如
    確曾提出前揭支票以為換票，並有美國運通銀行支票之票據
    資料為佐（參見調查站卷第73、104-105 頁），則該等票據
    資料只能證明確有換票情事。又告訴人雖提出偽造之呂正雅
    與洋廣公司間之委託加工契約書為證（參見調查站卷第100-
    103 頁）且呂正雅之上開支票嗣確由豪漢公司提出於合作金
    庫蘇澳分行辦理票據貼現融資，雖均有兌現 (見前揭合作金
    庫蘇澳分行93年4 月22日合金蘇營字第0930002129號函暨所
    附豪漢公司辦理票據貼現明細表，本院卷1 第304 、305 、
    326 、327 頁)， 但被告戊○○如何以此作為詐取資金之方
    式，而告訴人是否確實因此筆軍用毛衣背心之買賣而受騙，
    亦無何證據可以佐證。
三、就被告戊○○、魏婉如與庚○○、丁○○串謀，由被告庚○○冒充貿川公司或成衣商、由丁○○假冒紘慶公司人員乙節
    ，是否為真實，甚值懷疑：
（一）告訴人指訴曾經由被告戊○○與其妻魏婉如之介紹與被告
      庚○○洽談乙節，顯有瑕疵存在：
      告訴人於偵查中指訴：「我去過丁○○、庚○○的公司，
      看他們確有成立公司，是原料商，是戊○○、魏婉如介紹
      而認識他們。」、「（問：你去貿川公司有無看到丁○○
      ？）無，只看到庚○○，但在農安街有見到丁○○，他代
      表紘慶公司。」（參見偵查卷1 第24頁），複訊時改稱：
      「時間忘了，在台北，先去復興南路1 段342 號3 樓之4
      ，之後帶我們去台北市○○區○○街196 號6 樓，先去復
      興南路時她說那是貿川公司，現場有庚○○、戊○○、魏
      婉如。」、「（問：當時庚○○本人有無表明她是貿川纖
      維有限公司公司負責人或代表人？有無名片？）她經由戊○○、魏婉如介紹說她是貿川纖維有限公司負責人，沒有
      名片。」（偵查卷1 第108 頁），並未提及有見到丁○○
      ，是告訴人其究竟見面何人，前後供陳不一。且證人甲○○於偵查證稱：「（問：是否曾開車載被告戊○○或告訴
      人辛○○等人至台北市接洽廠商洽談生意？）有... 去台
      北復興南路、龍安街二處，一個叫何以文（女），一個我
      忘了。那個人（何以文）不在家，她女兒在。第二趟載戊○○、魏婉如去台北樹林貽賀機械談投資生意，第一趟載
      辛○○、戊○○二人。」、「（問：去龍安街、復興南路
      是誰事先要他帶去的？）因為老闆要了解業務，結果載去
      又找不到人。」（參見偵查卷1 第120 、121 頁），故依
      證人甲○○所證，告訴人根本未與被告庚○○及丁○○在
      台北見面洽談生意之事。
（二）告訴人指貿川公司與豪漢公司簽訂原料紗買賣契約9 份之
      過程，有諸多情節無法證明，且有甚多疑點存在，無從使
      人達到確信之程度：
    (1)訊據被告庚○○否認系爭原料紗之買賣契約書上「庚○○
      」、「貿川纖維有限公司」之簽名及印文均其所為，被告
      戊○○亦否認曾參與前揭任何1 份買賣契約書，而告訴人
      辛○○亦自承確實未親見被告戊○○或庚○○偽立該等契
      約書，則系爭買賣契約書究係由何人製作，實無從得知。
    (2)再者，告訴人於偵審中均未否認買賣契約書上豪漢公司之
      大小章均由其蓋印，並於偵查中證稱：「這些都是戊○○
      、魏婉如2 人簽好後再拿回給我補簽。」，則合理推斷，
      其應核閱過該等合約書之內容、確認訂貨詳情，應不致輕
      信匯款為原則。至告訴人指訴其認得其中3 份合約書中「
      庚○○」、「貿川纖維有限公司」係被告戊○○之筆跡云
      云，應非可採，蓋若其確能認出被告戊○○筆跡，當不致
      猶於契約書上蓋用豪漢公司之大小章才是。
    (3)又查，證人壬○○於本院審理時證稱：「付款印象中匯款
      給庚○○，匯款後會打電話給庚○○確認，告知我匯款金
      額問庚○○是否有收到，一般我會問是否為洪小姐，沒有
      問是否為貿川公司... 」等語，則壬○○是否確曾於致電
      確認匯款時，同時詢問是否為貿川公司等語，尚有可疑，
      不足以證明被告庚○○確有於匯款時假冒貿川公司。
（三）復觀告訴人所提出與貿川公司簽訂之買賣契約書9 份所載
      之付款情形，與附表2 、3 告訴人之支付情形，有以下矛
      盾之處，以致難認係屬向告訴人詐取，供作豪漢公司匯入
      貿川公司之購料資金：
    (1)公訴人所指用作支付購買原料紗之票據資金，有部分流向
      告訴人本人及其親人，顯非被告等人所詐得：公訴人以附
      表3 所示票據資金，係用作支付豪漢公司支付予冒稱貿川
      公司以作為購買原料紗之資金，然查，其中編號22、25所
      示票據資金，嗣分別由告訴人之妹徐硯琳、同賜公司趙惠
      文即徐硯琳所任職之公司（參見本院卷2 第249 頁告訴人
      之證詞）所提示，顯然非被告等人取得之款項。
    (2)公訴人認為，被告庚○○提供自己、周怡雯、周奕宏等帳
      戶，而由辛○○匯入資金達43,258,377元，往來40筆，而
      匯入未完全提領之金額達453,770 元，顯見該金額係歸被
      告庚○○取得，被告庚○○辯稱係屬房租應屬飾卸之詞云
      云。惟查，僅係以被告庚○○提供多人帳戶作為被告戊○○夫婦匯款之用，實不足作為有與被告戊○○夫婦共同詐
      欺之佐證。且被告庚○○與被告戊○○及魏婉如間，尚曾
      因合資購買宜蘭縣羅東鎮○○路及復興街等房地，並共同
      將該等房地出租予他人以收取租金，被告戊○○夫婦每月
      均應支付所收取租金之部分等情，業據被告戊○○於本院
      審理時供述甚明（參見本院卷3 ，94年1 月26日審理筆錄
      ），並有房屋租賃契約書附卷足證（參見偵查卷2 第308
      頁），被告庚○○與被告戊○○夫婦間既仍存有債權債務
      關係，則公訴人僅以所匯入之資金中亦有未完全提領之金
      額，遽認被告庚○○與被告戊○○夫婦間必有詐欺之聯絡
      行為，實嫌速斷。
（四）告訴人指訴紘慶公司與豪漢公司簽訂原料紗買賣契約之過
      程，有諸多情節無法證明，且有甚多疑點存在，無從使人
      達到確信之程度：
    (1)訊據被告丁○○否認系爭原料紗之買賣契約書上「紘慶實
      業股份有限公司」、「丁○○」之簽名及印文均其所為，
      被告戊○○亦否認曾提供該份買賣契約書予告訴人，而告
      訴人辛○○亦自承確實未親見被告戊○○與其妻魏婉如、
      被告丁○○偽立該等契約書，則系爭買賣契約書究係由被
      告戊○○與其妻魏婉如何人製作，實無從得知。更況，告
      訴人自承買賣契約書上豪漢公司之大小章均由其蓋印，其
      亦應核閱過該等合約書之內容、確認訂貨詳情，應不致輕
      信匯款為原則。
    (2)就告訴人指證與紘慶公司洽訂買賣契約之過程而言：告訴
      人於調查局調查時指稱：「戊○○於88.3.18 前預與紘慶
      實業公司丁○○購買原料紗時，戊○○曾在豪漢公司打電
      話給紘慶公司丁○○討論... 」、「隔 (19) 日戊○○即
      交付我紘慶公司與豪漢公司之買賣契約書乙份給我簽名用
      印。但是當日簽約時丁○○並不在場，該合約事先即由紘
      慶公司已簽妥承購內容並已用印... 」、「我為求證，亦
      要求戊○○給我丁○○聯絡電話（詳細電話我記不清楚）
      ，我即以該電話聯絡丁○○，丁○○以紘慶公司稱：該批
      係進口原料，要以現金交易方式，我亦同意。」等語（參
      見調查站卷第4 頁以下）。而上情均為被告戊○○、丁○○堅詞否認。衡諸一般市場簽訂契約之常規，於簽約時當
      以確認貨品種類數量、交貨日期及價金給付方式為常態，
      惟觀諸契約內容無交貨日期，且訂約2 日內即將總價全部
      付清，有關現金給付部分，未見任何憑據，嗣後豪漢公司
      從未收到此批10500 磅之原料紗貨品，告訴人亦未曾起疑
      ，與交易常態及經驗法則顯有不符。
    (3)再觀諸該買賣契約書本身：告訴人於偵查中亦未否認該紙
      契約是由伊名義簽訂，印章並由其保管，並證以：「戊○○簽好約以後，拿來給我蓋章。」、「我只有寫乙方、住
      址、簽名、蓋章，其他部分給我之前已寫好。」（參見偵
      查卷第24、25頁），告訴人既保管公司大小章，對於契約
      書本身即存在上揭不合理之處，該紙買賣契約書上紘慶公
      司之地址為「臺北市○○○路○ 段102 巷3 弄55-2號15樓
      」也非其曾到過之農安街或龍安街，告訴人未有起疑，猶
      予用印、付款，其是否確因該紙買賣契約書受騙而付款，
      令人懷疑。
（五）被告丁○○提供其第一銀行中山分行帳戶，難認係屬向告
      訴人詐取，供作豪漢公司匯入紘慶公司之購料資金1,573,
      500 元：
      查被告丁○○所有第一銀行中山分行帳戶（帳號：000000
      00000 號）雖確曾於88年6 月3 日存入1,573,500 元，然
      被告丁○○辯稱，該帳戶均由其妻被告庚○○使用等語，
      與被告庚○○所述相符，可見被告丁○○對於匯款進出情
      形不知悉之辯解，應堪採信。再查，該筆匯款雖係由豪漢
      公司匯入丁○○帳戶中，然查豪漢公司既與紘慶公司交易
      ，何以交易之款項未匯入紘慶公司之帳戶反而匯入丁○○
      之帳戶，此與一般交易情形亦有未合。告訴人是否確實誤
      信丁○○之帳戶為紘慶公司所提供之帳戶殊值懷疑。
（六）被告丁○○與胡添賜是否共同在豪漢公司、告訴人辛○○
      處取得現金1,650,000 元，無從證明：
      告訴人並未提出確有支出此筆現金之支出傳票、收據等證
      明，且被告丁○○於88年3 月19日及88年3 月20日2 天，
      均在其任職之神港電機股份有限公司上班，並未請假或外
      出，亦有卷附該公司出具92年8 月7 日（工）字第92871
      號函（參見本院卷第164 頁）可資佐證，是告訴人此部分
      指訴並無積極證據可以證明。
四、有關公訴人指訴被告戊○○與其妻魏婉如有與被告丙○○、
    癸○○共同謀議，由被告丙○○、癸○○假冒成衣商，致告
    訴人誤信而支出如附表5 所示金額以作為加工工資、如附表
    6 所示金額以作為購買成衣品之資金云云，查與事實不符：
（一）被告丙○○係經營中古車行、癸○○係經營汽車洗車業，
      自始為告訴人所明知，應無假冒成衣商而與被告戊○○串
      謀之情：
    (1)被告丙○○係經由被告戊○○之介紹，曾於87年7 月間，
      提出自己BMW 轎車、本票及被告丙○○之父所有坐落花蓮
      縣玉里鎮之房地所有權狀，向告訴人告貸1,500,000 元，
      月息為225,000 元。又告訴人為了出借款項撥款前，曾至
      被告丙○○位於桃園之中古車行查看，並順便由同址之被
      告癸○○為告訴人洗車等情，已據證人戊○○供述明確（
      參見94年1 月26日審理筆錄）。可認被告丙○○與癸○○
      應早就認識，並對渠等職業知悉甚詳。
    (2)且告訴人所指之交易過程亦有瑕疵：告訴人於調查局訊問
      時指訴：被告戊○○為了取信於伊，提供乙○○、「呂芳
      枝」、邱紋慶、劉進宜等4 人之成衣買賣契約書，並支付
      交易金額約3 成之訂金支票，該等支票後於89年3 月間收
      回之客票均跳票，伊才向渠4 人查證，而知悉是騙局（參
      見調查站卷第2 、3 頁）。於偵查中指訴：「（問：你認
      識... 呂芳枝？）呂芳枝不認識... 」、「（問：）成立
      公司以前你有無去與各該人確認契約內容？我有去跟他們
      本人確認，是在成立公司要交貨之時，有去跟他們確認契
      約。」（見偵查卷1 第23頁）、於本院審理時進而指訴：
      「癸○○不是成衣代工的廠商... 他們說呂芳枝是她先生
      ... 」、「（問：丙○○、癸○○自稱成衣商是誰向誰買
      成衣？）有時豪漢公司賣成衣給丙○○、癸○○，有時他
      們賣成衣給豪漢公司，丙○○也曾拿衣服至豪漢公司賣，
      買賣的事情都是戊○○與魏婉如去處理，我只是提供資金
      ，癸○○自稱呂芳枝是她先生... 癸○○說呂芳枝要多少
      件衣服。」、「... 我不知道癸○○是否到豪漢公司，因
      為我不常到豪漢公司... 」、「算是我先向庚○○買，我
      再轉賣給丙○○，我賺取中間差價。」、「他們有說癸○○是呂芳枝的太太，癸○○有在賣成衣，癸○○自己承認
      在賣成衣，而且他每次到我家都會談賣衣服的事情... 」
      、「... 大部分是將成衣賣給癸○○，至於是否有向癸○○買成衣，我不清楚... 」（參見本院卷2 第184 頁以下
      ）。依告訴人所述，被告癸○○自稱呂芳枝之先生與其多
      次洽談成衣買賣事宜，然經詰問後對於被告癸○○出賣成
      衣予豪漢公司或該豪漢公司出賣成衣予被告癸○○之詳情
      並無清晰陳述。復以，究竟是豪漢公司「買」或「賣」成
      衣給被告癸○○陳述不一，是否真有其所稱之洽談過程，
      難不起疑。再者，倘若告訴人與被告癸○○或丙○○確曾
      多次洽談成衣買賣事宜，並進而有如附表所示之款項進出
      ，應有熱絡之交易紀錄才是，然查證人即豪漢公司會計壬○○卻於本院證稱：伊在公司見過丙○○，次數不超過10
      次。不知道丙○○任職何處，是辛○○或魏婉如說丙○○
      西裝褲託豪漢公司出售，伊認為丙○○是賣成衣的，就只
      有1批 ，伊記得是辛○○之夫說要買褲子，問看是否有其
      他人要買。該批褲子是現金買賣，1 件只要幾百元，件數
      沒有很多，大部分都是朋友買的，沒有訂單或發票，伊經
      手的買賣契約沒有和丙○○有買賣行為，到豪漢公司好像
      都是一般閒聊，沒有談到業務的事等語（參見本院卷2 第
      136 頁以下），足見被告丙○○與豪漢公司有何關聯，即
      令每日上班之會計也不甚知悉，又未曾經手與業務有關事
      務，每到公司所談事項多屬閒談，所謂託售西裝褲一事，
      只有一批、件數不多，又多為友人所需，與告訴人證述交
      易情形，相去甚遠。至於告訴人提出分別由「呂芳枝」與
      豪漢公司或魏婉如簽訂之成衣買賣契約書3 紙（參見調查
      站卷第330 、337 、342 頁），經查，這些契約書非被告
      丙○○或癸○○所製，且實際上告訴人亦自承並沒有發票
      或其他收受物品的憑證（參見本院卷2 第157 頁），是尚
      難認告訴人所指被告丙○○、癸○○假冒成衣商云云為事
      實。
（二）被告丙○○、癸○○所設立之支票存款帳戶，應係應魏婉
      如之要求，並由辛○○任介紹人，以作為票貼融資之用：
      告訴人於偵查中證稱：「（問：有無與魏婉如帶丙○○至
      合庫蘇澳支庫找經理吳大維並辦理開戶及請領支票使用？
      ）我有跟吳大維講，是他們自己去的。（見偵查卷2 第64
      、65頁）」，嗣於本院審理時改稱：「... 丙○○說去那
      裡開戶比較方便，我順便搭他們的車子去看看。」（見本
      院卷第182 頁、183 頁）。另證人即被告戊○○之子己○○亦於本院審理時詰稱：伊見過丙○○、癸○○，當時伊
      休學在家，魏婉如請我開車載她去合作金庫蘇澳支庫，是
      與丙○○、辛○○一同前往，好像是丙○○要開戶，出來
      時丙○○手上拿著存褶及1 疊支票好像是50幾張或100 張
      。過不久魏婉如請伊載她及癸○○去宜蘭縣宜蘭市○○路
      第一銀行辦理支票，那次辛○○沒有去，魏婉如說好像是
      辛○○與銀行很熟的關係，魏婉如使用這些支票是為了周
      轉之用等情（見本院卷2 第150 頁以下）。可見告訴人對
      於被告丙○○、癸○○提供帳戶供魏婉如使用應已參與其
      中。
五、並無證據顯示，被告乙○○與有被告戊○○、庚○○及丙○○串謀，於告訴人或豪漢公司會計小姐來電詢問已加工完成
    之成衣需交由承銷商代為銷售，表示確有其事，而使告訴人
    受到詐騙：
（一）公訴人雖認被告乙○○已坦承魏婉如曾告知，要其應付告
      訴人，隨機應變，且被告乙○○確實依照魏婉如指示回應
      告訴人云云。然經本院勘驗91年11月20日被告乙○○偵查
      錄音帶：
      「乙○○，你有沒有接過他（指告訴人）的電話？」
      「有，接過一次。」
      「問什麼呢？」
      「他問我魏婉如我認識嗎？有沒有跟他生意來往？」
      「那他怎麼說？」
      「那時魏婉如有提早跟我講，她說跟她有生意往來，叫我
        說他如果打電話來，跟他擋一下。」
      （告訴人辛○○插話，承認他有作衣服）
      「我打電話給他的時候…」告訴人插話陳稱。
      「因為這跳這麼多，我怕說如果真的沒有的時候，我這個
        錢也拿不回…。」被告乙○○回應。
      「說他有作衣服這樣子。」告訴人辛○○插話。
      「叫你跟他講說……」檢察官確認。
      「他有作衣服。」告訴人答稱。
      「叫你他講什麼？」檢察官問。
      「叫我說擋一下，叫我說他講什麼你就跟他說可以，這樣
      　就好了。」
      「就隨機應變，對不對？因為你之前已經借了很多票了，
        對不對？」
　　　「對！」
      「那我也有問他，你有沒有錢借給他。」告訴人辛○○補
      　稱。
      「他有沒有問你？」檢察官質問被告乙○○。
      「有。他跟我講說借錢給人家，他有時講出去，他再拿沒
        有錢給我，借不到錢還我的時候，我怎麼辦？」
      由上述被告乙○○之供述可知，被告乙○○僅係應魏婉如
      之要求，於告訴人來電時擋一下，而此一電話對話，究係
      發生於何時，是否確實是在公訴人所指於加工成衣完成，
      需交由承銷商代為承銷之際？魏婉如何以要求被告乙○○
      擋一下？所謂擋一下之實際內容為何？被告乙○○是否知
      悉魏婉如與告訴人之關係？有無提及卷附88年5 月13日、
      88年5 月25日、88年6 月23日、88年8 月27日以及沒有日
      期及公司大小章等多紙被告乙○○向豪漢公司或魏婉如承
      購冬衣之買賣契約書內容？與被告乙○○交付之多紙支票
      之關聯性如何？等重要爭點均闕如，自無從於上開偵訊內
      容查知，是尚不得因此推認被告乙○○知悉魏婉如對告訴
      人有何詐欺行為，或辛○○因被告乙○○之行為而受騙，
      則難認被告乙○○與被告魏婉如間有何詐欺之犯意聯絡與
      行為分擔存在，更遑論與被告戊○○、庚○○或丙○○有
      詐欺之犯意聯絡與行為分擔存在。
六、綜上各情，本件告訴人是否確實支出如附表2 至6 所示之金
    額即92,317,435元乙節，並無法證明，且豪漢公司有下述顯
    著未正常營運之狀況，對於豪漢公司並未實際從事本業經營
    ，告訴人實難諉稱均不知悉。關於公訴意旨認被告戊○○、
    丙○○、庚○○、丁○○偽造貿川公司、紘慶公司與豪漢公
    司間之買賣契約書，實僅有告訴人之指訴，不足為據。而就
    被告戊○○、魏婉如與庚○○、丁○○串謀，由被告庚○○
    冒充貿川公司或成衣商、由丁○○假冒紘慶公司人員、由被
    告丙○○、癸○○假冒成衣商，致告訴人誤信各節，是否為
    真實，尚有合理懷疑存在。末以，無證據顯示，被告乙○○
    與有被告戊○○、庚○○及丙○○串謀，於告訴人或豪漢公
    司會計小姐來電詢問已加工完成之成衣需交由承銷商代為銷
    售，表示確有其事，而使告訴人受到詐騙之情。此外，復查
    無其他積極證據足資證明被告戊○○、庚○○、丙○○及丁○○有公訴人所指偽造文書之犯行，被告戊○○、庚○○、
    丙○○、丁○○、癸○○及乙○○有共同詐欺取財之犯行，
    自屬不能證明其犯罪，揆諸前開說明，自應為無罪之諭知。
據上論斷，應依刑事訴訟法第301 條第1 項，判決如主文。
本案經檢察官陳嘉瑜到庭執行職務
中　　華　　民　　國　　94　　年　　3　　月　　10　　日
                  臺灣宜蘭地方法院刑事第四庭
                      審判長法  官  林惠玲
                            法  官  劉家祥
                            法  官　郭淑珍
以上正本證明與原本無異。
如不服本判決，應於判決送達後10日內向本院提出上訴狀（應抄
附繕本）。
                            書記官  林秀麗
中　　華　　民　　國　　94　　年　　3 　　月　　11　　日
